【裁判字號】    88,婚,1002
【裁判日期】    890113
【裁判案由】    履行同居
【裁判全文】
臺灣高雄地方法院民事判決  八十八年度婚字第一○○二號
    原  告  即
    反 訴 被告    乙○○
    被  告  即
    反 訴 原告    甲○○    .
    訴訟代理人    陳清朗律師
右當事人間請求履行同居等事件，本院判決如左：
    主  文
原告之訴駁回。
准反訴原告與反訴被告離婚。
本訴及反訴之訴訟費用均由原告即反訴被告負擔。
    事  實
甲、本訴部分：
一、原告方面：
（一）聲明：請求判決被告應與原告同居；訴訟費用由被告負擔。
（二）陳述：
    (1)被告於民國七十六年十二年三日與原告在本院公證處結婚，為原告之配偶，惟
      兩造並未辦理結婚登記。婚後被告雖未將戶籍遷移至高雄縣田寮鄉，但兩造確
      於原告原告之戶籍地共同同居生活一年多，於七十八年三月  三十日不告而別
      離家出走。按依民法第一千零一條之規定「夫妻互負同居之義務。」兩造既為
      夫妻關係，被告自應與原告同居，為此依法狀請法院判決如訴之聲明。
    (2)對被告答辯之陳述：
    、被告八十八年十一月十五日答辯狀主張有不能同居之正當理由，故不願履行
        同居義務，並主張原告有毆打、強押等行為，故認有正當理由不願與原告同
        居。惟查，被告所主張之事實，全屬虛構，蓋之前婚後原告雖曾毆打原告乙
        次，但二造已和解，被告並已回家與原告同居，足見嗣後被告之離家出走，
        與一年前原告毆打被告之行為無干，被告以此主張有正當理由不履行同居，
        自屬無據。
    、民事訴訟法第二百七十七條規定當事人主張有利於己之事實，對其事實有舉
        證之責任
（三）證據：提出結婚公證書影本一份為證。
二、被告方面：
（一）聲明：請求判決原告之訴駁回；訴訟費用由原告負擔。
（二）陳述：
    (1)按「夫妻互負同居之義務。但有不能同居之正當理由者，不在此限」民法第一
      千零一條定有明文。次按「有不能同居之正當理由，並不以遭受配偶慣行毆打
      為惟一要件，夫妻共同生活，一方茍未能受他方適當的尊重，致人格受嚴重損
      受，有暫時分居之必要，即不得謂無不能同居之正當理由。」最高法院八十年
      度台上字第一八六四號判決意旨，可資參照。
    (2)兩造係在工廠上班認識，交往半年後於民國七十六年十二月三日結婚；婚後原
      告竟辭去工作，終日游手好閒，致生經濟拮据，原告遂要求被告回家拿錢，被
      告回到娘家拿不到錢或不從原告之要求，原告即藉詞以不入耳之言語羞辱被告
      ，動輒出拳毆打被告頭部或身體，並用電線將被告綑綁，點燃香煙燙觸被告手
      部及腳部（含腳底）等身體部位，致被告手腳因灼傷目前均仍留有疤痕，原告
      並控制被告之行動自由，且要求被告至特種業場所上班，被告不從，原告即施
      與毆打，復恐嚇將用槍對被告及其娘家不利等語，致被告心中畏懼，被告之生
      活猶如於人間鍊獄，多次欲藉自殺解決痛苦。
    (3)被告無故遭原告毆打及凌虐，一個月高達十餘次之毆打，致被告身體健康狀況
      極度不佳，一個月竟瘦十餘公斤，從外觀觀之，被告之容貌及體猶如五十餘歲
      之婦人，嗣被告於七十八年三月間乘機逃離原告之控制，提出告訴原告傷害等
      犯行，業經  鈞院判決原告刑事有罪在案，為此請求鈞院調閱原告之刑案資料
      查註記錄表及該案之刑事案件卷宗資料，足資證明。
    (4)又被告對原告提出傷害等告訴後，於  鈞院審理中，原告竟夥同至少六人前去
      被告娘家，強將被告押走，被告之父親吳榮俊及大哥吳進威出面阻止，反遭原
      告等人毆打成傷，被告之大哥吳進威至阿蓮分駐所報案，原告反而夥同數人至
      阿蓮分駐所，並恐嚇被告不得提出告訴，否則將對被告娘家不利，被告礙於原
      告一方人數眾多，且擔心大哥吳進威及娘家一方之安全，因此就此部分未提出
      告訴，阿蓮分駐所即以「家庭糾紛」而未再續行辦理。詎兩造回到租屋處後，
      又遭到原告毆打及凌虐，原告故意讓被告整晚不能睡覺等情，被告無法忍受原
      告之虐待，始再乘機逃離，獨自在外藉打零工維生迄今。
    (5)原告於八十八年九月二十四中秋節晚上，原告隱匿在被告娘家外，俟被告出門
      時，原告竟欲強行押走被告，原告惡劣之行徑，致使被告心中畏懼萬分而逃至
      高雄縣茄萣派出所尋求保護，詎原告亦追至派出所內欲強行帶走被告，被告要
      求派出所警員迅速連繫被告大哥吳進威前來，被告始免遭原告強行帶走之情形
      ，被告遭到原告如前所述虐待及恐嚇之事實，請求  鈞院傳訊被告大哥吳進威
      到庭作證，藉明事實真相。
    (6) 綜上所述，原告顯有慣行毆打被告之行為，且原告一再以語言、精神及肉體
       上羞辱及虐待被告之情狀，足見係完全漠視及不尊重被告之人格，原告非但
       不思改善自己之言行，反欲藉兩造間仍有婚姻關係，而使用令被告畏懼之強
       制手段，迫令被告與其共同生活，足見被告顯係非無正當理由而無法與原告
       互負同居之義務，為此狀請  鈞院鑒核，賜判決如答辯聲明，以保權益。
    (7)證人吳進威於法院審理時結證稱：「七十七年傷害案訴訟中，來家中二次，強
      行押人，我都在場，甲○○被乙○○打被煙燙傷很重。」、「甲○○因被乙○
      ○跟監，用車子逼近，．．．．甲○○逃到茄萣分駐所尋求保護，我妹妹自結
      婚後常被乙○○毆打，他會回娘家訴苦，乙○○動輒出拳毆打被告頭部或身體
      ，有時乙○○點燃香煙燙觸被告手部及腳部（含腳底），目前均留有很深之疤
      痕，．．．．」、「我妹妹七十八年三月間逃出原告家裏，不大敢回娘家，怕
      波及我們，．．．．」、「乙○○時常至家裏要找甲○○，有時會帶很多人去
      ，讓我心生畏懼」等語（見八十八年十一月二十五日審判筆錄）。足見原告對
      被告經常施與毆打，其慣行暴力之行為，顯然足使被告無法忍受共同居住之痛
      苦，被告精神上及身體上所受之折磨，顯有不堪同居虐待之情，至為明確。
    (8)原告亦自承：「我與甲○○是公證結婚，當初結婚女方家長不同，．．．．，
      七十七年之傷害罪，因為他把我金飾拿走，我就毆打他，．．．．，今年中秋
      節我跟監他，想把他帶回家團圓，他就跑進警局，最後甲○○也由他們家人帶
      回去。」、「．．．．，偶爾打他，他把金飾拿走，我是在吸煙，拉扯之間燙
      到她，是不小心，不是故意的。」、「．．．．，只是有一次他把金飾拿走，
      這是結婚時我們家裏買送給他的，．．．．，發生衝突，我才打他。」等語（
      見八十八年十一月二十五日審判筆錄）。經查兩造結婚，被告既不顧家人反對
      而執意與原告結婚，足見斯時被告對原告愛意之深，詎兩造結婚後，原告即暴
      露本性，經常動輒毆打及羞辱被告，尤令人不齒之行為，係原告用繩索綑綁被
      告，用點燃之香煙燙觸被告手部及腳部（含腳底），被告於不堪忍受上開痛苦
      折磨，始乘機逃離回到娘家，詎原告仍經常夥同數人前去欲強行帶走被告，被
      告對於原告之愛意，由至深而於短短一年間轉變成萬分畏懼原告，寧可十餘年
      來，獨自生活，猶不願與原告共同生活，且看到原告仍畏懼萬分，足見原告傷
      害被告至深，原告抗辯毆打係因被告欲拿走金飾及於拉扯間不小心燙觸云云，
      顯係卸責之詞，自不足採；退一步言，參照首開判決意旨，原告上開行為，於
      客觀上，顯已逾越夫妻通常可忍受程度，危及婚姻關係之維繫，已達不堪同居
      之虐待。
    (9)按原告一再主張於七十七年間傷害被告後，兩造已和解，嗣後被告因不明原因
      不告而別云云（見八十八年十一月二十五日原告提出之書狀）。惟被告否認兩
      造間有和解，被告係嗣後再遭原告施以恐嚇、毆打等虐待之情，被告無法忍受
      始離家而去，並非無原因不告而別。
    (10)原告於法院審理時自承：「七十七年傷害案後，他有回來和我生活過，七十八
      年吵架後他又離家出走了。」（見八十八年十二月二日審判筆錄）。足見被告
      並非無原因不告而別，益徵原告之陳述前後不一，又鈞院調取七十七年度訴字
      第五九六號刑事判決卷宗資料，依該判決書亦認定原告以點燃之香菸灼燙被告
      身體多處受傷，復毆打被告成傷，益見原告凌虐被告之手段，極為殘忍；嗣後
      原告恐嚇以傷害被告，被告迫於無奈而與原告再度共同生活，惟原告雖遭法院
      判處三個月有期徒刑，然得以易科罰金，因此，原告根本有恃無恐，因此仍施
      以不尊重人格之方式對待被告，造成被告迄今見到原告猶如驚弓之鳥，絲毫未
      見兩造存有夫妻之情，足徵原告傷害被告之深，實難想像；矧  鈞院當庭勘驗
      被告之身體、手、小腿至今仍留有點燃香菸灼燙之疤痕，且被告亦一再向  鈞
      院陳述：「（有否想回去住在一起？）我不願意再回去，想離婚。傷害案他判
      三個月，我回去了，他重施故技，常恐嚇我，我才離家出走的，出來後我身體
      很壞，我儘量躲，他存心讓我沒命。」（見八十八年十二月二日審判筆錄）。
      核與證人吳進威之陳述情節相符。
 (三）證據：請求調閱原告之刑事資料及聲請詢問證吳進威。
 乙、反訴部分：
 一、反訴原告方面：
 （一）聲明：請求判決准反訴原告與反訴被告離婚；反訴之訴訟費用由反訴被告負
             擔。
 （二）陳述：
      (1)按「夫妻之一方，有左列情形之一者，他方得向法院請求離婚，．．．．三
        、夫妻之一方受他方不堪同居之虐待者。」、「有前項以外之事由，難以維
        持婚姻者，夫妻之一方得請求離婚。」民法第一千零五十二條第一項第三款
        及第二項定有明文。
      (2)兩造係在工廠上班認識，交往半年後於民國七十六年十二月三日結婚；婚後
        ，反訴被告竟辭去工作，終日游手好閒，致生經濟拮据，反訴被告遂要求反
        訴原告回娘家拿錢，反訴原告回到娘家拿不到錢或不從反訴被告之要求，反
        訴被告即藉詞以不堪入耳之言語羞辱被告，動輒出拳毆打反訴原告頭部或身
        體，並用電線將反訴原告綑綁，點燃香煙燙觸反訴原告手部及腳部（含腳底
        ）等身體部位，反訴原告手腳因灼傷致目前均仍留有疤痕，反訴被告並控制
        反訴原告之行動自由，且要求反訴原告至特種營業場所上班，反訴原告不從
        ，反訴被告即施與毆打，復恐嚇將用槍對反訴原告及其娘家不利等語，致反
        訴原告心中畏懼，反訴原告之生活情狀猶如於人間獄，多次欲藉自殺解決
        痛苦。
      (3)反訴原告遭反訴被告無故毆打凌虐，一個月高達十餘次之毆打，致反訴原告
        身體健康狀況極度不佳，一個月竟瘦十餘公斤，從外觀上觀之，反訴原告之
        容貌及身體猶如五十餘歲之婦人，嗣反訴原告於七十八年三月間乘機逃離反
        訴被告之控制，復提出告訴反訴被告傷害等犯行，業經  鈞院判決反訴被告
        刑事有罪在案，為此請求  鈞院調閱反訴被告之刑案資料查註記錄表及該案
        之刑事案件卷宗資料，足資證明。
      (4)又反訴原告對反訴被告提出傷害等告訴後，於  鈞院審理中，反訴被告竟夥
        同至少六人前去反訴原告娘家，強將反訴原告押走，反訴原告之父親吳榮俊
        及大哥吳進威出面阻止，反遭反訴被告等人毆打成傷，反訴原告之大哥吳進
        威至阿蓮分駐所報案，反訴被告反而夥同數人至阿蓮分駐所，並恐嚇反訴原
        告不得提出告訴，否則將對反訴原告娘家不利，反訴原告礙於反訴被告一方
        人數眾多，且擔心大哥吳進威及娘家一方之安全，因此就此部分未提出告訴
        ，阿蓮分駐所即以「家庭糾紛」而未再續行辦理。詎反訴原告與反訴被告回
        到租屋處後，又遭到反訴被告毆打及凌虐，反訴被告故意讓反訴原告整晚不
        能睡覺等情，反訴原告無法忍受反訴被告之虐待，始再乘機逃離。
      (5)再查反訴被告於八十八年九月二十四中秋節晚上，隱匿在反訴原告娘家外，
        俟反訴原告出門時，反訴被告竟欲強行押走反訴原告，反訴被告惡劣之行徑
        ，致使反訴原告心中畏懼萬分而逃至高雄縣茄萣派出所尋求得護，詎反訴被
        告亦追至派出所內欲強帶走反訴原告，反訴原告要求派出所警員迅速連繫反
        訴原告大哥吳進威前來，反訴原告始免遭反訴被告強行帶走之情形，反訴原
        告一再遭到反訴被告如前所述虐待及恐嚇之事實，證人吳進威均知悉，請求
        鈞院傳訊證人吳進威到庭作證，足資證明。
      (6)綜上所述，反訴被告之行為，致使反訴原告於身體及精神上均難以再承受反
        訴被告慣行暴力之虐待，反訴被告侵害反訴原告人格尊嚴與人身安全之行為
        ，客觀上顯已逾越夫妻通常可忍受程受，足以危及婚姻關係之維繫，顯已符
        合民法第一千零五十二第一項第三款之離婚規定。退一步言，兩造結婚迄今
        約十二年，惟兩造實際分離已達十年之久，且兩造分離期間，均無互相表達
        關心及提供生活必須費用，十年來，夫妻生活顯已蕩然無存，兩造之婚姻關
        係確已無法確保共同生活圓滿安全及幸福之狀態，衡情，已難認兩造之婚姻
        有積極謀取營運共同生活，以建立包括精神及肉體層面永久持續之生活關係
        ，足見兩造婚姻破裂顯已達難以維持程度，自有符合民法第一千零五十二條
        第二項之規定。為此，爰依上開民法規定，狀請  鈞院賜判決如反訴聲明，
         以保權益。
      (7)按反訴被告一再主張於七十七年間傷害反訴被告後，兩造已和解，嗣後反訴
        原告因不明原因不告而別云云（見八十八年十一月二十五日反訴被告提出之
        書狀）。反訴原告否認兩造間有和解，反訴原告係嗣後再遭反訴被告施以恐
        嚇、毆打等虐待之情，反訴原告無法忍受始離家而去，並非無原因不告而別
        。
      (8)查反訴被告於審理時自承：「七十七年傷害案後，他有回來和我生活過，七
        十八年吵架後他又離家出走了。」（見八十八年十二月二日審判筆錄）。足
        見反訴原告並非無原因不告而別，益徵反訴被告之陳述前後不一，又  鈞院
        調取七十七年度訴字第五九六號刑事判決卷宗資料，依該判決書亦認定反訴
        被告以點燃之香菸灼燙反訴原告身體多處受傷，復毆打反訴原告成傷，益見
        反訴被告凌虐反訴原告之手段，極為殘忍；嗣後反訴被告恐嚇以傷害反訴原
        告家人，反訴原告迫於無奈而與反訴被告再度共同生活，惟反訴被告雖遭法
        院判處三個月有期徒刑，然得以易科罰金，因此，反訴被告根本有恃無恐，
        因此仍施以不尊重人格之方式對待反訴原告，造成反訴原告迄今見到反訴被
        告猶如驚弓之鳥，絲毫未見兩造存有夫妻之情，足徵反訴被告傷害反訴原告
        之深，實難想像；矧  鈞院當庭勘驗反訴原告之身體、手、小腿至今仍留有
        點燃香菸灼燙之疤痕，且反訴原告亦一再向  鈞院陳述：「（有否想回去住
        在一起？）我不願意再回去，想離婚。傷害案他判三個月，我回去了，他重
        施故技，常恐嚇我，我才離家出走的，出來後我身體很壞，我儘量躲，他存
        心讓我沒命。」（見八十八年十二月二日審判筆錄），核與證人吳進威之陳
        述情節相符。
二、反訴被告方面：
  （一）聲明：請求判決反訴原告之訴駁回；反訴之訴訟費用由反訴原告負擔。
  （二）陳述：
    (1)否認反訴原告於反訴狀所主張之事實。
    (2)反訴原告反訴狀主張依據民法第一千零五十二條第一項第三款，及同條第二項
      規定請求離婚，茲針對反訴原告之請求答辯如后：
    不堪同居虐待部分：
     A、夫妻之一方受他方不堪同居之虐待者得請求離婚，而所謂不堪同居之虐待者
        係指「與以身體上或精神上不可忍受之痛苦，致不堪繼續同居者」，而依最
        高法院七十年度台上字第一九二二號判決意旨夫妻共同生活，乃以誠摯的相
        愛為基礎，此基礎若未動搖，偶而勃谿動手毆打，固難謂為虐待。
     B、查二造於婚後曾因勃谿，反訴被告傷害原告乙次，但僅止乙次，嗣後二造已
        和解反訴原告並返家與反訴被告共同居住近一年，一年後反訴原告因不明原
        因不告而別，因二造是於反訴被告傷害及訴原告一年多後，反訴原告始離家
        出走，足見反訴原告離家與反訴被告傷害伊之事無關。
     C、至於反訴原告主張反訴被告以不堪入耳之言語羞辱反訴原告以電線反綁控制
        反訴原告自由，要求反訴原告至特種場所上班，一個月毆打達十餘次等情，
        全然扭曲事實，依常理而言，反訴被告前傷害反訴原告乙次反訴原告即提出
        告訴，若有控制自由，一個月毆打十餘次等情，反訴原告豈有未留驗傷單或
        提出告訴之理。
     D、又反訴原告主張提出傷害告訴後反訴被告夥同他人強押反訴原告之事，亦非
        事實，蓋阿蓮分駐所是執法單位，反訴被告豈可能夥同數人至阿蓮分駐所恐
        嚇反訴原告。
     E、八十八年九月二十四日反訴被告亦無強押反訴原告之理，蓋反訴被告豈敢至
        高雄縣茄萣派出所強行押走反訴原告，是因反訴被告要求反訴原告一同返家
        反訴原告不從﹖且反訴被告如何來強押反訴原告呢﹖
     F、綜上所述，反訴原告主張身體上及精神上均難以再承受反訴被告慣行之暴力
        虐待，侵害伊人格尊嚴人身安全皆非事實，自不得依法主張不堪同虐待請求
        離婚。
   民法第一千零五十二條第二項係重大事由部分：
     A、民法第一千零五十二條第二項但書規定「但其事由應由夫妻之一方負責者僅
        他方得請求離婚」，姑且先不論二造實際分離已達十年是否符合重大事由，
        查二造之所以分離，是因為反訴原告自行不告而離家出走之故，足見反訴原
        告應對二造之所以無法共同生活之事由負責，依但書之規定，反訴原告自不
        得依該項規定請求離婚，否則夫妻任何一方即可離家出走過幾年後又回來主
        張離婚與民法第一千零五十二條第二項之立法意旨不符。
     B、又民法第一千零五十二條第二項之重大事由係指夫妻共同生活已不存在，且
        不能再期待破鏡重圓，始能認定婚姻破裂，查反訴被告仍願維持二造之婚姻
        關係，自不能以反訴原告起訴請求離婚，單方面主張婚姻破裂，即認二造婚
        姻破裂，已達難以維持之程度。
丙、本院依職權調閱本院七十七年度訴字第五九六號刑事卷（含偵查卷）。
    理  由
甲、本訴部分：
一、原告起訴主張被告於七十六年十二月三日與原告結婚，為原告之配偶，惟婚後被
    告七十八年三月三十日不告而別、離家出走，爰依民法第一千零一條之規定，訴
    請被告應與原告同居云云；被告則以兩造於七十六年十二月三日結婚；婚後原告
    竟辭去工作，致生經濟拮据，原告遂要求被告回家拿錢，被告回到娘家拿不到錢
    或不從原告之要求，原告即藉詞以不入耳之言語羞辱被告，動輒出拳毆打被告頭
    部或身體，並用電線將被告綑綁，點燃香煙燙觸被告手部及腳部（含腳底）等身
    體部位，致被告手腳因灼目前均仍留有疤痕，原告並控制被告之行動自由，且要
    求被告至特種業場所上班，被告不從，原告即施與毆打，復恐嚇將用槍對被告及
    其娘家不利等語，致被告心中畏懼，被告之生活猶如於人間鍊獄，多次欲藉自殺
    解決痛苦。被告無故遭原告毆打及凌虐，一個月高達十餘次之毆打，致被告身體
    健康狀況極度不佳，一個月竟瘦十餘公斤，從外觀觀之，被告之容貌及體猶如五
    十餘歲之婦人，嗣被告於七十八年三月（應係七十七年四月間）間乘機逃離原告
    之控制，提出告訴原告傷害等犯行，業經法院判決原告刑事有罪在案。又被告對
    原告提出傷害等告訴後，於法院審理中，原告竟夥同至少六人前去被告娘家，強
    將被告押走，被告之父親及大哥出面阻止，反遭原告等人毆打成傷，被告之大哥
    至阿蓮分駐所報案，原告反而夥同數人至阿蓮分駐所，並恐嚇被告不得提出告訴
    ，否則將對被告娘家不利，被告礙於原告一方人數眾多，且擔心大哥及娘家一方
    之安全，因此就此部分未提出告訴，阿蓮分駐所即以「家庭糾紛」而未再續行辦
    理。詎兩造回到租屋處後，又遭到原告毆打及凌虐，原告故意讓被告整晚不能睡
    覺等情，被告無法忍受原告之虐待，始再乘機逃離，獨自在外藉打零工維生迄今
    等語置辯。
二、按「夫妻互負同居之義務。但有不能同居之正當理由者，不在此限」民法第一千
    零一條定有明文。又「有不能同居之正當理由，並不以遭受配偶慣行毆打為惟一
    要件，夫妻共同生活，一方茍未能受他方適當的尊重，致人格受嚴重損受，有暫
    時分居之必要，即不得謂無不能同居之正當理由。」（參照最高法院八十年度台
    上字第一八六四號判決）
三、本件原告主張伊與被告於七十六年十二年三日在本院公證處結婚，為原告之配偶
    之事實，為被告所不爭執，並有本院公證處之結婚證書影本一紙為證，故兩造現
    為夫妻關係應堪認定。茲原告請求被告履行同居之義務，惟被告則以前開情詞置
    為辯而拒絕同居。是本件本院所應審究者，即在於被告有否不能同居之正當理由
    ？經查原告曾於七十七年三月二十九日上午十時許，在高雄縣阿蓮鄉○○村○○
    路一之三號住處，用點燃之香菸灼燙被告手部、大腿，致被告受有手、腿等處傷
    害，嗣經被告提起傷害告訴而經本院於七十七年五月三十一日以七十七年度訴字
    第五九六號判處原告有期徒刑三月之事實，業經本院調閱七十七年度訴字第五九
    六號刑事卷查明屬實，且被告現身體（手、小腿）仍留有多處燙傷疤痕之事實，
    亦經本院於八十八年十二月二日之言詞辯論中當場勘驗無訛，並有台灣高雄地方
    法院檢察署驗傷診斷書一紙附於七十七年度偵字第四四五八號卷可資佐證，雖原
    告另辯稱她把金飾拿走，我是在吸菸，拉扯之間燙到她，不是故意云云，然查一
    般人吸煙不慎而燙到手部或有可能，但決不可能會燙到他人之小腿處，原告前揭
    所辯，顯與常理不合，不足為採。是本件原告以點燃之香菸灼燙被告，並造成身
    體上永久疤痕之行為，對於一弱小之婦女而言，已非一般傷害而已，更是一種人
    格上之重大侮辱，其造成被告心理之創傷及恐懼，將是永久之夢靨，如影隨身，
    非時間之流逝而可消弭，此由被告於八十八年十二月二日之庭詢中對原告仍驚駭
    萬分益可為證，從而依前開法條及最高法院判決所示，被告以此為由拒絕與原告
    同居，應有正當理由。至於原告另稱兩造於上開傷害案件後已和解，被告並已回
    家與原告同居，嗣後被告之離家出走，與一年前原告毆打被告之行為無干云云，
    惟查原告於被告提起上開傷害刑案後，自證人吳進威之家中即被告娘家將被告強
    行帶走之事實，業經證人吳進威到院結證明確，再者原告於婚後不久既可因細故
    而毆打被告，而今在被告對原告提起傷害告訴並經法院判處有期徒刑三月之情形
    下，被告豈有可能心甘情願與原告回家？況且原告如事後有善待被告，則被告豈
    會又出走在外至今，甚至連娘家亦不敢再回？是原告前揭所稱，亦無足採。
四、綜上所述，原告依據兩造之婚姻關係，訴請被告履行同居之義務，核屬不當，應
    予駁回。
乙、反訴部分：
一、反訴原告起訴主張反訴被告婚後之行為，致使反訴原告於身體及精神上均難以再
    承受反訴被告慣行暴力之虐待，反訴被告侵害反訴原告人格尊嚴與人身安全之行
    為，客觀上顯已逾越夫妻通常可忍受程受，足以危及婚姻關係之維繫，顯已符合
    合民法第一千零五十二第一項第三款之離婚規定。退一步言，兩造結婚迄今約十
    二年，惟兩造實際分離已達十年之久，且兩造分離期間，均無互相表達關心及提
    供生活必須費用，十年來，夫妻生活顯已蕩然無存，兩造之婚姻關係確已無法確
    保共同生活圓滿安全及幸福之狀態，衡情，已難認兩造之婚姻有積極謀取營運共
    同生活，以建立包括精神及肉體層面永久持續之生活關係，足見兩造婚姻破裂顯
    已達難以維持程度，自有符合民法第一千零五十二條第二項之規定，爰依上開民
    法規定，訴請判決離婚；反訴被告則以兩造於婚後曾因勃谿，反訴被告傷害原告
    乙次，但僅止乙次，嗣後二造已和解反訴原告並返家與反訴被告共同居住近一年
    ，一年後反訴原告因不明原因不告而別，因二造是於反訴被告傷害及訴原告一年
    多後，反訴原告始離家出走，足見反訴原告離家與反訴被告傷害伊之事無關。至
    於反訴原告主張反訴被告以不堪入耳之言語羞辱反訴原告以電線反綁控制反訴原
    告自由，要求反訴原告至特種場所上班，一個月毆打達十餘次等情，全然扭曲事
    實，依常理而言，反訴被告前傷害反訴原告乙次反訴原告即提出告訴，若有控制
    自由，一個月毆打十餘次等情，反訴原告豈有未留驗傷單或提出告訴之理等語為
    辯。
二、按「所謂夫妻之一方不堪他方同居之虐待，非以他方出於虐待之主觀意思為其要
    件，茍他方侵害人格尊嚴與人身安全之行為，客觀上已逾越夫妻通常可忍受程度
    ，危及婚姻關係之維繫，即屬不堪同居之虐待。」（參照最高法院八十七年度台
    上字第二九五七號判決）
三、經查反訴被告曾於七十七年三月二十九日上午十時許，在高雄縣阿蓮鄉○○村○
    ○路一之三號住處，用點燃之香菸灼燙反訴原告手部、大腿，致反訴原告受有手
    、腿等處傷害，並造成身體至今仍留有燙傷疤痕之事實，業經本院詳如前所述，
    而此等侵害行為不僅已傷害他方之身體，亦屬對他方人格上之重大侮辱，客觀上
    已逾越夫妻通常可忍受程度，危及婚姻關係之維繫，應屬不堪同居之虐待，況且
    就反訴原告心理之創傷及恐懼，應非時間可消弭，此觀我國現行民法就同法第一
    千零五十二條第一項第三款之事由並無時效消滅之規定，即可自明。雖反訴被告
    另辯稱兩造於上開傷害刑事案件後已和解云云，但此為反訴原告所否認，而且反
    訴原告事後再回反訴被告之住處並非心甘情願乙節，亦詳如前所述，是反訴被告
    前揭所辯，不足採信。從而反訴原告依民法第一千零五十二條第一項第三款之規
    定訴請裁判離婚，核屬正當，應予准許。
四、又本院已依反訴原告所主張之前開事由准予離婚，因而就反訴原告另主張依民法
    第一千零五十二條第二項之事由請求離婚乙事，爰不再予審酌。
丙、本件判決之基礎已臻明確，兩造其餘本訴、反訴之攻擊、防禦方法及舉證，於判
    決不生影響，爰不再一一論述，併此敘明。
據上論結：本件原告之訴為無理由、反訴原告之訴為有理由，依民事訴訟法第七十八
條，判決如主文。
中      華      民      國    八十九    年      一      月      十三    日
                                    台灣高雄地方法院民事第一庭
~B法      官  吳進寶
右為正本，係照原本作成。
如不服本判決，應於送達後廿日內，向本院提出上訴狀。
中      華      民      國    八十九    年      一      月      十三    日
~B法院書記官  劉佳娟


司法院資訊處製作；財團法人民間司法改革基金會備份。
